【裁判字號】    89,上訴,2841
【裁判日期】    890615
【裁判案由】    偽造有價證券等
【裁判全文】
臺灣高等法院刑事判決                  八十九年度上訴字第二八四一號
    上  訴  人
    即  被  告  丙○○
    指定辯護人  甲○公設辯護人
右上訴人，因偽造有價證券案件，不服臺灣板橋地方法院，八十九年度訴字第三九八
號，中華民國八十九年六月十五日第一審判決（起訴案號：臺灣板橋地方法院檢察署
八十九年度偵緝字第八四號）提起上訴，甲○判決如左：
    主  文
上訴駁回。
    事  實
一、丙○○曾於民國八十六年三月二十五日因違反麻醉藥品管理條例案件，經原法院
    以八十六年易字第一八四七號判處有期徒刑六月，八十六年四月二十八日判決確
    定，並於八十六年九月十五日易科罰金執行完畢，猶不知悔改。丙○○因積欠他
    人債務需支票週轉，於民國八十七年九月間某日，在臺北縣三重市○○○路金國
    戲院樓下，以新台幣（下同）五千元之價格，向綽號「阿堯」之不詳姓名成年男
    子購入偽造之支票二張（該支票為乙○○所有，於八十五年五月間，在臺北縣三
    重市○○街二十號三樓，因搬家不慎遺失十八張空白支票，付款人為世華聯合商
    業銀行三重分行，帳號為000000000號，丙○○所購得之支票上遭偽載
    發票人為蔡建龍，支票號碼ＪＱ0000000號，支票金額二萬元及ＪＱ00
    00000號，支票金額六萬元，二張支票均未載發票日）。丙○○即意圖供行
    使之用，並與綽號「阿堯」之成年男子基於概括之犯意聯絡，先於八十七年十月
    間某日，在臺北縣新莊市○○路大中原計程車賣場，持上開支票號碼ＪＱ000
    0000號、金額二萬元之支票，向黃陽亮詐稱該支票係渠配偶所有，並當場填
    載支票發票日期為八十七年十二月五日，完成支票應記載事項而偽造有價證券一
    張（支票上發票人之印鑑亦係偽造之蔡建龍印文，而非真正之支票所有人乙○○
    之印文）後，即將偽造之支票交予黃陽亮而行使之，用以清償前所積欠黃陽亮之
    債務六千元，黃陽亮不疑有他而交付一萬四千元，並免除丙○○先前所積欠之債
    務六千元。丙○○復基於上開行使偽造有價證券之概括犯意，於八十七年十月間
    某日，在不詳之處所，將上開相同付款人及帳號、支票號碼為ＪＱ000000
    0號、面額六萬元之支票一張，偽填支票發票日期為八十七年十二月三十日，完
    成偽造之支票一張，並持偽造之支票交予岳飛廣告社之王志宏而行使之，用以支
    付積欠王志宏之登報費用六萬元。
二、案經臺灣板橋地方法院檢察署檢察官自動檢舉偵查起訴。
    理  由
一、訊據上訴人即被告丙○○（下稱被告）坦承持上開支票二紙交付黃陽亮及王志宏
    等情，然矢口否認涉有偽造有價證券犯行，辯稱：伊沒有偽造之意思云云。惟查
    ，上開被告所涉偽造有價證券犯行，業據被告於偵查中供明在卷，核與被害人乙
    ○○、黃陽亮於偵查中及原審審理時指訴之情節相符（見臺灣板橋地方法院檢察
    署八十八年度偵字第一○六○八號偵查卷第五、十五、十六、二十五頁，及八十
    九年度偵緝字第八四號偵查卷第二十五、二十六頁，甲○八十九年四月十九日筆
    錄），並有如犯罪事實欄所列之支票二紙在卷足稽，且被告亦自白支票日期係渠
    所填載，是被告辯稱無偽造犯意，顯係卸責之詞，並不可採。按支票上之發票年
    月日為必要記載事實，被告無權填寫而予填載，核屬無權簽發之偽造有價證券行
    為。綜上所述，本件事證明確，被告犯行堪以認定。
二、核被告所為，係犯刑法第二百零一條第一項之偽造有價證券罪，被告與綽號「阿
    堯」之成年男子，就上開偽造有價證券二張之犯行，有犯意之聯絡及行為之分擔
    ，均為共同正犯。被告偽造有價證券並持以行使，行使偽造有價證券之低度行為
    ，為偽造有價證券之高度行為所吸收不另論罪。又被告行使偽造有價證券而取得
    黃陽亮所交付之一萬四千元及清償債務六千元，乃行使偽造有價證券之當然結果
    ，且屬同一行使行為，不另論以詐欺取財或詐欺得利罪，公訴人認另涉有刑法第
    三百三十九條第二項之詐欺得利罪嫌，尚有誤會。被告先後二次偽造有價證券之
    所為，時間緊接，犯罪構成要件相同，顯係出於概括之犯意為之，為連續犯，應
    依刑法第五十六條之規定以一罪論，並加重其刑。又被告前有事實欄所載之犯罪
    、科刑及徒刑之執行情形，有台灣高等法院檢察署刑案紀錄簡覆表、台灣板橋地
    方法院檢察署刑案資料查註記錄表各一件在卷可稽，其於刑之執行完畢後五年內
    ，再犯有期徒刑以上之刑之本罪，為累犯，應依法加重其刑，並與連續犯之加重
    遞加重之。
三、原審適用刑法第二十八條、第五十六條、第二百零一條第一項、第四十七條、第
    二百零五條，罰金罰鍰提高標準條例第一條前段，審酌被告犯罪之動機、目的、
    手段，犯罪所生之危害，及犯罪後之態度等一切情狀，量處有期徒刑三年二月，
    以資懲儆。被告所偽造之發票人蔡建龍、付款人世華聯合商業銀行三重分行、發
    票日分別為八十七年十二月五日及八十七年十二月三十日、帳號0000000
    00號、票號分別為ＪＱ－0000000號及ＪＱ－0000000號、金額
    分別為二萬元及六萬元之支票二張，雖已交付黃陽亮及王志宏，非其所有，惟係
    屬被告偽造之有價證券，應依刑法第二百零五條之規定沒收之。經核認事用法，
    均無違誤，被告上訴意旨空言否認偽造，所購入支票用以借朋友並非抵償，購買
    時不知支票係他人遺失云云，均與甲○調查所得不符。按購入來路不明之支票，
    進而完成發票行為，分別用以清償債務乃行使偽造有價證券，以取得票面價值之
    對價，自應負偽造有價證券刑責，上訴核無理由，應予駁回。
據上論斷，應依刑事訴訟法第三百六十八條判決如主文。
本案經檢察官彭坤業到庭執行職務。
中    華    民    國    八十九    年      十二      月        十三      日
                            臺灣高等法院刑事第十八庭
                                審判長法  官  吳      敦
  法  官  林  陳  松
                                      法  官  吳  明  峰
右正本證明與原本無異。
如不服本判決應於收受送達後十日內向甲○提出上訴書狀，其未敘述上訴之理由者並
得於提起上訴後十日內向甲○補提理由書（均須按他造當事人之人數附繕本）。
                                      書記官  李  華  安
中    華    民    國    八十九    年      十二      月        十五      日
附表：
┌───┬─────┬───┬─────────┬────────┬──┐
│發票人│付  款  人│發票日│    帳      號    │  票        號  │金額│
├───┼─────┼───┼─────────┼────────┼──┤
│蔡建龍│世華聯合商│12.５│000000000│ＪＱ－００五三七│二萬│
│      │業銀行三重│      │                  │九七            │元  │
│      │分行      │      │                  │                │    │
├───┼─────┼───┼─────────┼────────┼──┤
│蔡建龍│世華聯合商│12.│000000000│ＪＱ－００五三七│六萬│
│      │業銀行三重│      │                  │九八            │元  │
│      │分行      │      │                  │                │    │
└───┴─────┴───┴─────────┴────────┴──┘
附錄：本案論罪科刑法條全文
刑法第二百零一條
意圖供行使之用，而偽造、變造公債票，公司股票或其他有價證券者，處三年以上十
年以下有期徒刑，得併三千元以下罰金。
行使偽造、變造之公債票、公司股票或其他有價證券或意圖供行使之用收集或交付於
人者，處一年以上七年以下有期徒刑，得併科三千元以下罰金。


司法院資訊處製作；財團法人民間司法改革基金會備份。
